【裁判字號】    98,台上,5725
【裁判日期】    981007
【裁判案由】    搶奪
【裁判全文】
最高法院刑事判決            九十八年度台上字第五七二五號
上  訴  人  甲○○（原姓名黎仁傑）
選任辯護人  吳金棟律師
上列上訴人因搶奪案件，不服台灣高等法院台中分院中華民國九
十六年五月二十三日第二審判決（九十六年度上訴字第八０八號
，起訴案號：台灣彰化地方法院檢察署九十五年度偵字第七六０
五、八００九、九二二０號），提起上訴，本院判決如下：
    主  文
上訴駁回。
    理  由
按刑事訴訟法第三百七十七條規定，上訴於第三審法院，非以判
決違背法令為理由，不得為之。是提起第三審上訴，應以原判決
違背法令為理由，係屬法定要件。如果上訴理由書狀並未依據卷
內訴訟資料，具體指摘原判決不適用何種法則或如何適用不當，
或所指摘原判決違法情事，顯與法律規定得為第三審上訴理由之
違法情形，不相適合時，均應認其上訴為違背法律上之程式，予
以駁回。本件上訴人甲○○（原姓名黎仁傑）上訴意旨略稱：(一)
、原判決認定共同被告鄭浩然進入銀行選定搶奪之對象後，即以
手語聯絡（上訴意旨誤載為手機聯絡）之方式，通知在該銀行外
之上訴人，上訴人再以手語方式通知在附近之昔龍基、羅俞清，
而為如原判決事實欄二所載之搶奪犯行。乃原判決僅認定上訴人
所為係屬把風行為，而同係以手語方式通知聯絡之昔龍基所為則
非屬把風行為，而係參與搶奪犯行之人，於法有違。(二)、原審就
上訴人何以與鄭浩然、昔龍基等人，具有共同意圖為自己不法所
有之犯意，及上訴人事後分得若干財物，俱未詳予調查釐清認定
說明，逕為不利上訴人之認定，於法有違。(三)、上訴人係聽覺障
礙之人，依刑法第二十條之規定得減輕其刑。乃原判決就有依上
開規定對上訴人減輕其刑，或未依上開規定對上訴人予以減輕其
刑，未為論述說明；又原判決論結欄未援引刑法第二十條之規定
；另對本案相關新舊法之比較，不宜以附表列表之方式為之，均
於法有違等語。
惟查原判決認定上訴人有如原判決事實欄二所記載，即共同連續
意圖為自己不法之所有，而搶奪他人之動產犯行，係以上開犯罪
事實，業據上訴人及鄭浩然於警詢、檢察官偵查及第一審審理中
坦承不諱。而昔龍基於警詢、檢察官偵查、第一審準備程序中；
羅俞清於警詢中，亦分別對上開犯行自白不諱。核與被害人乙○
○、丙○○所指訴之情節相符。另由現場附近監視錄影設備所翻
拍之照片，亦顯示鄭浩然騎乘機車於案發時間，確曾出現在案發
現場附近之路口等情，堪認上訴人自白各情係屬事實等情，予以
綜合判斷。因而撤銷第一審關於上訴人部分之判決，改判論處上
訴人共同連續意圖為自己不法之所有，而搶奪他人之動產罪刑，
已於判決內說明其所憑之證據及其認定之理由，從形式上觀察，
並無違背法令之情形。按證據之取捨與證據之證明力如何，均屬
事實審法院得自由裁量、判斷之職權；苟其此項裁量、判斷，並
不悖乎通常一般之人日常生活經驗之定則或論理法則，又於判決
內論其何以作此判斷之心證理由者，即不得任意指摘其為違法
，而據為提起第三審上訴之合法理由。原判決綜合上述各項證據
資料，據以認定上訴人有如原判決事實欄所載之犯行，乃其採證
認事調查職權之合法行使，不容任意指為違法。原判決於事實欄
認定記載：鄭浩然以手語之方式通知在銀行外把風之上訴人，上
訴人再以手語之方式通知在該銀行附近等候之昔龍基、羅俞清，
嗣並由昔龍基下手搶奪被害人之財物等情；於理由欄論述說明上
訴人與鄭浩然、昔龍基、羅俞清，就如原判決事實欄二所載之犯
行，彼此間互有犯意聯絡及行為分擔，為共同正犯等情，並無事
實及理由前後矛盾情事，上訴意旨(一)執原判決行文之問題，任意
指摘原判決不當，並非有據。又上訴人事後究分得若干財物，並
不影響原判決關於上訴人有參與本件犯行之認定，原判決並已說
明其認定上訴人有如原判決事實欄二所載之犯行，所依憑之證據
及理由等情明確，上訴意旨(二)任意指摘原判決違法，難謂符合第
三審上訴之法定要件。原判決理由欄已說明：上訴人等係瘖啞人
，有殘障證明書等可證，因其聽覺等機能障礙，知識及判斷能力
均遜於常人，爰依刑法第二十條之規定減輕其刑（原判決第九頁
第八至十一行）等情明確，上訴意旨(三)未依卷內資料指摘，亦非
有據。原判決就相關新舊法之比較，以附表列表之方式為之，不
能任指為違法。另原判決於論結欄已援引刑法第二十條之規定，
上訴意旨就此任意指摘，自非適法之上訴第三審理由。上訴人徒
憑己意或就原判決已有說明之事項，或就原審判斷證據證明力之
合法職權行使，漫指其違法，重為單純事實上之爭執，難謂係適
法上訴第三審之理由，其上訴違背法律上之程式，應予駁回。又
本院為法律審，以審核下級審法院裁判有無違背法令為職責，不
及於對被告犯罪事實有無等之相關之調查，故當事人不得向本院
主張新事實或提出新證據。上訴人向本院提出之證據清單一張，
本院無從審酌，併予敘明。
據上論結，應依刑事訴訟法第三百九十五條前段，判決如主文。
中    華    民    國  九十八  年    十    月    七    日
                      最高法院刑事第一庭
                          審判長法官  董  明  霈
                                法官  林  茂  雄
                                法官  張  祺  祥
                                法官  林  錦  芳
                                法官  洪  昌  宏
      本件正本證明與原本無異
                                      書  記  官
中    華    民    國  九十八  年    十    月   十五   日
                                                   Ｒ


司法院資訊處製作；財團法人民間司法改革基金會備份。
